【裁判字號】    90,上易,404
【裁判日期】    901016
【裁判案由】    損害賠償
【裁判全文】
臺灣高等法院民事判決  九十年度上易字第四○四號
      上  訴  人  乙○○
      被  上訴人  甲○○
右當事人間損害賠償事件，上訴人對於中華民國九十年五月十五日台灣士林地方法院
九十年度訴字第四六一號第一審判決提起上訴，本院判決如左：
    主      文
原判決關於命上訴人給付超過新台幣伍拾萬元部分，及該部分假執行之宣告，並該訴
訟費用之裁判均廢棄。
右廢棄部分，被上訴人在第一審之訴及假執行之聲請均駁回。
其餘上訴駁回。
第一、二審訴訟費用除確定部分外由上訴人負擔二分之一，餘由被上訴人負擔。
    事實及理由
一、本件被上訴人主張：上訴人明知黃政嘉係被上訴人之夫，竟自民國八十九年一月
    起至同年六月二十六日止，多次在台北市○○區○○路二段二一巷十二號之貴族
    賓館及其他不詳地點，與黃政嘉相姦，被上訴人得知後傷心欲絕，精神上受有損
    害，依民法第一百九十五條第三項之規定，上訴人應賠償新台幣  (下同)二百萬
    元之精神慰撫金，爰提起本訴，求為命上訴人應給付被上訴人二百萬元及法定遲
    延利息之判決 (原審判命上訴人應給付被上訴人一百萬元本息，而駁回被上訴人
    其餘請求，上訴人提起上訴，被上訴人則未聲明不服) ，並於本院答辯聲明駁回
    上訴人之上訴。
二、上訴人則以：上訴人雖與黃政嘉有相姦之事實，但黃政嘉與被上訴人早已分居，
    ，且之前曾另與二位女子交往，現在又與被上訴人有家庭暴力防治法之案件在法
    院審理中，雖其等因離婚條件未談成而未正式離婚，上訴人與被上訴人之夫黃政
    嘉相姦，並非造成被上訴人婚姻不和諧之原因；且被上訴人已就通姦事與黃政嘉
    達成和解，由黃政嘉按月給付被上訴人十六萬元，迄今已達一百餘萬元，被上訴
    人猶向上訴人請求精神慰撫金，自有未洽。此外，上訴人因被上訴人之報復而長
    期失業，日前才就業，月薪僅三萬餘元，倘認上訴人仍應給付精神慰撫金，原審
    判命上訴人給付被上訴人一百萬元，顯屬過高各等語置辯。並於本院上訴聲明
    、原判決不利於上訴人部分廢棄、右廢棄部分，被上訴人在第一審之訴及假執
    行之聲請均駁回。
三、查被上訴人主張上訴人於前開時、地與其夫黃政嘉相姦之事實，為上訴人所自認
    ，且上訴人之刑事責任經檢察官起訴後，已由原法院刑事庭依相姦罪判處有期徒
    刑三月，得易科罰金，有該刑事判決在卷可稽  (見原審卷第五、六頁)，復經本
    院調閱台灣士林地方法院檢察署八十九年度偵字第六五七七號、台灣士林地方法
    院八十九年度易字第一一五○號妨害家庭一案卷宗參佐，堪信被上訴人此部分之
    主張為真正。惟上訴人認不應給付被上訴人精神慰撫金，並以前開情詞置辯，則
    本件應予審究之爭點，厥為上訴人應否給付精神慰撫金？原審判命上訴人給付被
    上訴人精神慰撫金一百萬元是否過高？經查：
(一)、雖上訴人辯稱黃政嘉與被上訴人早已分居，且之前曾另與二位女子交往，現在
      又與被上訴人有家庭暴力防治法之案件在法院審理中，其等雖因離婚條件未談
      成而未正式離婚，惟上訴人與被上訴人之夫黃政嘉相姦之行為，並非造成被上
      訴人婚姻不和諧之原因云云。然本件上訴人既自承被上訴人與其夫黃政嘉之婚
      姻關係並未因分居而告結束，則其與黃政嘉相姦之時間，自係在被上訴人與其
      夫黃政嘉婚姻關係存續中，是以被上訴人之夫黃政嘉與被上訴人分居之前，縱
      曾與其他女子交往，或嗣後因婚姻暴力而有家庭暴力防治法之案件在法院審理
      中，被上訴人與其夫黃政嘉亦非毫無復合之希望，其等仍有共同追求和諧婚姻
      生活之機會，上訴人與被上訴人之夫黃政嘉相姦，雖非造成被上訴人與其夫黃
      政嘉分居之原因，然對於被上訴人追求與其夫黃政嘉團圓而共譜美滿婚姻生活
      ，卻是一大障礙，堪認上訴人與被上訴人之夫黃政嘉相姦之行為，已悖乎規範
      社會生活之公序良俗，對於被上訴人因配偶關係而生之身分法益之侵害，情節
      不可謂不重大，從而被上訴人依民法第一百九十五條第三項規定，請求上訴人
      賠償非財產上之損害，即非無據。
(二)、本院審酌上訴人三十三歲  (民國五十六年生)，專科畢業，目前為護士，月入
      三萬餘元，有薪資存款存摺可憑  (見本院卷第十八至二十六頁)，係因精神方
      面之疾病至三軍總醫院求診而認識被上訴人之夫黃政嘉，有三軍總醫院之診斷
      證明書可稽 (見台灣士林地方法院檢察署八十九年度偵字第六五七七號卷第三
      六頁)，嗣因醫病關係不正當發展而衍生婚外情；被上訴人四十一歲  (民國四
      十八年生) ，二專畢業，目前為家庭主婦等一切情狀，認被上訴人請求上訴人
      給付之精神慰撫金以五十萬元為適當，逾此範圍之請求，即非適當。雖上訴人
      另辯稱被上訴人已就通姦事與黃政嘉達成和解，由黃政嘉按月給付被上訴人十
      六萬元，迄今已達一百餘萬元，被上訴人不得再向上訴人請求精神慰撫金云云
      。惟被上訴人已否認其事，且上訴人又無法舉證以實其說，則其空言置辯，即
      不足採。
四、綜上所述，被上訴人請求上訴人給付精神慰撫金在五十萬元及自起訴狀繕本送達
    翌日即八十九年十二月一日起至清償日止，按年息百分五計算利息之範圍，即屬
    正當，應予准許，原審為上訴人敗訴判決，並無違誤，上訴意旨指摘原判決此部
    分不當，求予廢棄改判，為無理由，應予駁回上訴；至於被上訴人其餘請求，則
    非正當，不應准許，原審為上訴人敗訴判決，自有未洽，上訴意旨指摘原判決此
    部分不當，求予廢棄改判，為有理由，應由本院將原判決此部分廢棄改判。又本
    件事證已臻明確，兩造其餘攻擊、防禦方法經審酌後，認與判決結果不生影響，
    爰無逐一論述之必要，附予敘明。
據上論結，本件上訴為一部有理由、一部無理由，依民事訴訟法第四百五十條、第四
百四十九條第一項、第七十九條但書，判決如主文。
中      華      民      國    九十      年      十      月    十六      日
                                民事第八庭
                                    審判長法  官  鄭  三  源
                                          法  官  郭  松  濤
                                          法  官  黃  豐  澤
右正本係照原本作成。
不得上訴。
中      華      民      國    九十      年      十      月     十八     日
                                          書記官  廖  麗  蓮


司法院資訊處製作；財團法人民間司法改革基金會備份。
